【裁判字號】    95,親,70
【裁判日期】    950815
【裁判案由】    確認親子關係不存在
【裁判全文】
臺灣板橋地方法院民事判決              95年度親字第70號
原      告  乙○○
被      告  甲○○
上列當事人間確認親子關係不存在事件，前經本院於中華民國
95年8月1日言詞辯論終結，茲判決如下：
    主      文
原告之訴駁回。
訴訟費用由原告負擔。
    事實及理由
一、原告起訴主張：
（一）原告乙○○於民國60年5 月22日出生，而原告之生母楊智
      慧與被告甲○○於64年9 月16日結婚，原告經該被告與生
      母之結婚而準正為被告之婚生子女。嗣因雙方感情不諧被
      告與該原告之母乃離婚。
（二）按從子女出生日回溯第181日起至第302日止為受胎期間，
      又妻之受胎，係在婚姻關係存續中者，推定其所生子女為
      婚生子女。民法第1062條第1項及第1063條第1項分別定有
      明文。又子女如能證明妻非自夫受胎，得以法律之生父為
      被告，提起否認生父之訴，大法官會議解釋字第587 號著
      有明文。本件原告委請台北榮民總醫院鑑定結果顯示，可
      以排除原告與被告間之親子關係，為此提起本件確認親子
      關係不存在之訴。並聲明：確認原告乙○○非原告之生母
      楊智慧與被告甲○○所生之婚生子，原告與被告間親子關
      係不存在。
二、被告方面：婚前即知原告確非被告與原告之生母楊智慧所生
    ，對於原告主張之事實無意見。並聲明：同意原告之請求。
三、按關於認諾及訴訟上自認或不爭執事實之效力，於第589 條
    否認子女之訴，不適用之，民事訴訟法第594 條定有明文。
    本件被告甲○○雖於言詞辯論期日到庭當庭同意原告之請求
    並就原告主張之事實不爭執，然揆諸首揭法條之說明，自不
    發生被告認諾或不爭執事實之效力，合先敘明。
四、次按妻之受胎，係在婚姻關係存續中者，推定其所生子女為
    婚生子女。前項推定，如夫妻之一方能證明妻非自夫受胎者
    ，得提起否認之訴，民法第1063條定有明文。又從子女出生
    日回溯第181 日起至第302 日止為受胎期間，同法第1062條
    第1 項亦有明定。依上開規定，對於子女婚生之推定，必須
    妻於婚姻關係存續中受胎所生，其理自明。苟受胎期間並非
    於婚姻關係存續中，子女自不受婚生之推定。況此，就該本
    無婚姻關係之男女，縱嗣後該雙方為結婚者，然對於該無自
    然血統聯絡之子女，依法亦不生準正為婚生子女之適用。
五、經查本件原告於民國60年5 月22日出生，原告之生母楊智慧
    與被告甲○○於64年9 月16日結婚，嗣經離婚在案等情，業
    據有兩造及原告生母楊智慧之戶籍謄本在卷可稽，核堪認定
    ，從而原告乙○○自其出生之日回溯第181 日起至第302 日
    止，原告之生母楊智慧與被告甲○○並無婚姻關係存在無疑
    。是揆諸前揭說明，原告乙○○本不受原告之生母楊智慧與
    被告甲○○之婚生推定無疑；而原告乙○○雖因其出生依法
    就其與生母楊智慧間之固得視為其之婚生子女，惟與被告甲
    ○○間則不得視為婚生子女至明。參以原告所提卷附台北榮
    民總醫院親子鑑定結果顯示，可以排除原告乙○○與被告甲
    ○○之親子關係，此有台北榮民總醫院出具之親子鑑定報告
    在卷可稽，故原告乙○○與被告甲○○間本既屬為非婚生子
    女之關係，彼此間復無自然血統聯絡之關係，自亦無從適用
    或準用民法第1064條有關「生父」與生母結婚準正之規定（
    蓋渠等二人間乃不具備血統聯絡之生父子關係）。綜上所述
    ，本件原告乙○○與被告甲○○間既不受婚生推定，原告乙
    ○○自非被告甲○○之婚生子女，渠等間復無自然血統聯絡
    之關係，自亦無從適用或準用民法第1064條之規定而取得被
    告婚生子女之地位。本件原告之身分法律地位既因該戶政機
    關以其生母於64年9 月16日與被告結婚而取得婚生子女之身
    分（詳如卷內台北市士林區戶政事務所所檢送之出生登記聲
    請書等）而有誤，即該戶政機關於戶籍謄本上登載原告乙○
    ○因準正為被告甲○○之婚生子女而錯誤，惟此乃屬行政上
    登載認定事項，本應循更正登記之途解決，不因此錯誤登記
    而使原告乙○○與被告甲○○發生法律上之父子關係。是原
    告提起確認親子關係不存在之訴，求為確認原告乙○○並非
    原告之生母楊智慧自被告甲○○受胎所生之婚生子之聲請，
    依法尚有未合，自應予駁回。
六、訴訟費用裁判之依據：民事訴訟第78條。
中    華    民    國    95    年     8    月    15    日
                  家事法庭  法  官  楊志勇
以上正本係照原本作成
如對本判決不服，應於判決送達後20日內向本院提出上訴狀（應
附繕本），並繳納上訴裁判費新台幣4,500 元。
中    華    民    國    95    年     8    月    15    日
                            書記官  吳進安


司法院資訊處製作；財團法人民間司法改革基金會備份。
